臺灣板橋地方法院刑事裁定　　　　　　　96年度聲判字第10號
聲　請　人　甲○○
代　理　人　劉國斯律師
被　　　告　乙○○
上列聲請人因告訴被告誣告案件，不服臺灣高等法院檢察署檢察
長駁回再議之處分（96年度上聲議字第370 號），聲請交付審判
，本院裁定如下：
    主  文
聲請駁回。
    理  由
一、按告訴人不服上級法院檢察署檢察長或檢察總長認再議為無
    理由而駁回之處分者，得於接受處分書後十日內委任律師提
    出理由狀，向該管第一審法院聲請交付審判；法院認為交付
    審判之聲請不合法或無理由者，應駁回之，刑事訴訟法第25
    8 條之1 、第258 條之3 第2 項前段分別定有明文。
二、本件聲請人即告訴人甲○○以被告乙○○涉犯誣告罪，向臺
    灣板橋地方法院檢察署檢察官提出告訴，嗣經臺灣板橋地方
    法院檢察署檢察官以95年度偵字第25577 號為不起訴處分後
    ，聲請人不服而聲請再議，經臺灣高等法院檢察署檢察長以
    96年度上聲議字第370 號，認再議為無理由而駁回再議之聲
    請。
三、聲請交付審判意旨略以：
  (一)臺灣板橋地方法院檢察署檢察官95年度偵字第25577 號不起
    訴處分書實有明顯違誤而與事實不符。被告乙○○於民國95
    年5 月21日在臺北縣政府警察局永和分局得和派出所之警詢
    筆錄供稱：伊停放於臺北縣永和市○○路○ 段148 巷12弄11
    號1 樓攤位前之瓦斯桶遭人破壞，並將瓦斯管拔掉，整個瓦
    斯桶的安全閥都遭折斷無法再使用，且於監視錄影畫面中看
    見甲○○騎乘機車由巷尾而來，先將瓦斯桶確實破壞並將瓦
    斯管拔掉，將瓦斯打開，整個過程約20秒等語（見95年度偵
    字第14316 號甲○○毀損案偵查卷宗第9 、10頁）。惟臺灣
    板橋地方法院檢察署檢察官95年度偵字第25577 號不起訴處
    分書竟虛構被告所有之瓦斯管被剪斷，而綜觀全案卷證並無
    聲請人拔掉或手持剪刀剪斷瓦斯管，或以鐵鎚破壞瓦斯安全
    閥之畫面，且聲請人從未在偵查中陳稱有持鑰匙接近被告所
    有餐車之行為，又該署檢察官也無聲請人徒手折斷瓦斯安全
    閥之監視錄影畫面或指紋鑑定為證。此外，檢察官之勘驗筆
    錄亦明確記載：「本件告訴人（劉月鶯）所提之錄影光碟，
    應無法認定有利於告訴事實之認定」（見95年度偵字第1431
    6 號甲○○毀損案偵查卷宗第12頁），且檢察官亦未就聲請
    人與被告先前因書立瓦斯桶借據發生爭執一事進行調查，對
    聲請人並不公平云云。
  (二)臺灣高等法院檢察署96年度上聲議字第370 號駁回再議處分
    書之認事用法亦有誤會。被告既已看過現場之監視錄影帶，
    即應根據該監視錄影帶所呈現之畫面內容為合理之指訴，但
    依該錄影畫面顯示聲請人係雙手空空即下車及空手上車，何
    來有持鑰匙接近被告所有餐車之畫面，是被告指訴聲請人攜
    帶鐵鎚、剪刀破壞瓦斯調節器、瓦斯管等與錄影之畫面內容
    明顯違誤，係毫無根據而出於羅織虛構，再者由被告於警詢
    與偵查中供述不符部分，已足為被告故意虛構事實而構成誣
    告犯行之積極證據，臺灣高等法院檢察署於偵查作為上已有
    偵查怠惰、未盡之責。
  (三)綜上，原不起訴處分已有重大違誤之處，惟臺灣高等法院檢
    察署不察，復將聲請人之再議駁回，更屬不當，爰依法聲請
    交付審判云云。
四、按刑事訴訟法新增之交付審判係就「檢察官不起訴或緩起訴
    裁量權」制衡之外部監督機制，法院僅就檢察官所為之不起
    訴或緩起訴處分是否正確加以審查，以防止檢察機關濫權，
    因此，刑事訴訟法第258 條之3 第3 項固規定，法院就交付
    審判之聲請為裁定前，得為必要之調查，但仍應以偵查中曾
    顯現之證據為限，不得就其新提出之證據再為調查，亦不得
    自行蒐集卷內所曾顯現以外之證據。
五、次按犯罪事實應依證據認定之，無證據不得認定犯罪事實，
    刑事訴訟法第154 條第2 項定有明文。另按事實之認定，應
    憑證據，如未能發現相當證據，或證據不足以證明，自不能
    以推測或擬制之方法，為裁判基礎；而告訴人之告訴，係以
    使被告受刑事訴追為目的，是其陳述是否與事實相符，仍應
    調查其他證據以資審認；又認定犯罪事實，所憑之證據，雖
    不以直接證據為限，間接證據亦包括在內，然無論直接或間
    接證據，其為訴訟上之證明，須於通常一般之人均不致有所
    懷疑，而得確信其為真實之程度者，始得據之為有罪之認定
    ，倘其證明尚未達到此一程度，而有合理性懷疑之存在時，
    即無從為有罪之認定，最高法院40年臺上字第86號、52年臺
    上字第1300號、76年臺上字第4986號等判例意旨均可資參照
    。再者，誣告罪之成立，以意圖他人受刑事處分或懲戒處分
    ，而為虛偽之告訴告發報告者為要件，所謂虛偽係指明知無
    此事實故意捏造者而言，若告訴人誤認有此事實或以為有此
    嫌疑，自不得指為虛偽，即難科以本罪；同時，須以告訴人
    所訴被訴人之事實必須完全出於虛構為要件，若有出於誤會
    或懷疑有此事實而為申告，以致不能證明其所訴之事實為真
    實，縱被訴人不負刑責，而告訴人本缺乏誣告之故意，亦難
    成立誣告罪名，最高法院40年臺上字第88號及44年臺上字第
    892 號判例意旨復有指明。
六、經本院調閱全案卷證，分述如下：
  (一)臺灣板橋地方法院檢察署檢察官依據本件聲請人甲○○於警
    詢及偵查中之供述、告訴人即本件被告乙○○於警詢及偵查
    中之指訴、現場照片十七幀、該署檢察事務官勘驗筆錄一件
    及遭破壞之瓦斯安全閥一個，認定乙○○所有放置在臺北縣
    永和市○○路○ 段148 巷12弄11號攤位上連接瓦斯桶之瓦斯
    安全閥，係遭甲○○破壞致不堪使用，乃將甲○○提起公訴
    ，有該署檢察官95年度偵字第14316 號起訴書在卷可稽。又
    本件所涉瓦斯安全閥遭人破壞係屬客觀之事實，而甲○○確
    有在乙○○遭人破壞之瓦斯安全閥所在之場所出現，亦據甲
    ○○供明在卷，並有上開現場監視錄影帶附卷可憑。況且，
    本件被告乙○○並非現場目擊犯罪事實發生，僅係依憑現場
    監視錄影內容所示：甲○○於95年5 月20日凌晨2 時1 分許
    ，出現在乙○○所有之攤位瓦斯桶旁及該瓦斯安全閥確有遭
    人為破壞之事實，而為前開指訴，甚至聲請人甲○○本人亦
    自承於上揭時間確曾至案發現場一節（見95年度偵字第1431
    6 號甲○○毀損案偵查卷宗第4 、5 頁），可見被告乙○○
    之前開指訴非違常情，難認被告有何全然憑空捏造而虛構事
    實之行為。
  (二)再按告訴人之告訴，固係以使被告受刑事追訴為目的，惟其
    申告之實質意義，乃在於請求法院判斷是非曲直，且告訴人
    所為陳述是否與事實相符，法院仍應調查其他必要之證據以
    資審認，故在告訴人指訴被告涉嫌犯罪之場合，除告訴人所
    述情由外，尚須結合其他旁證，始足為認定被告有無告訴人
    所指犯罪事實之依據。因此，如告訴人指訴內容，係出於誤
    會或懷疑有此事實而為申告，尚非全屬憑空偽造，僅告訴人
    之陳述暨所本之其餘旁證，尚不足達到通常一般人均不致有
    所懷疑，而得確信為真實之程度，因認被訴人所涉犯罪不足
    以證明，為無罪判決者，猶不得遽認告訴人即有誣指被訴人
    犯罪之故意，率以刑法誣告罪相繩，已如前述。本件被告乙
    ○○於另案指訴聲請人甲○○涉犯毀損案件情節，既依上開
    事證已有合理懷疑而為前揭指訴，則其間縱有於警詢、偵查
    前後之陳述與該案現場監視錄影內容稍有不符之部分，然尚
    難遽謂被告乙○○即係虛捏事實構陷聲請人甲○○。是被告
    乙○○對聲請人甲○○之指訴既與誣告罪之構成要件有間，
    自不得逕以誣告罪名相繩，亦經檢察官以臺灣板橋地方法院
    檢察署95年度偵字第25577 號不起訴處分書、臺灣高等法院
    檢察署96年度上聲議字第370 號處分書迭次詳予論述在案。
七、綜上所述，原處分既已就上揭事項詳為調查，至於聲請人甲
    ○○所指瓦斯管是否確遭剪斷、有無徒手折斷瓦斯安全閥之
    錄影畫面或指紋鑑定證據之存否、聲請人與被告先前因書立
    瓦斯桶借據發生爭執事項應否調查、聲請人曾否持鑰匙接近
    被告所有餐車之行為等節，乃聲請人甲○○被訴毀損罪能否
    成立之問題，要非被告乙○○是否構成誣告罪之核心事項，
    亦併於處分書中嚴正敘明，聲請意旨仍執前詞，對於原處分
    漫加指摘求予審判，非有理由，應予駁回。
八、依刑事訴訟法第258 條之3 第2 項前段，裁定如主文。
中　　華　　民　　國　　96　　年　　4 　　月　　20　　日
                  刑事第一庭    審判長法　官  陳恆寬
                                      法  官  陳福來
                                      法  官  張江澤
以上正本證明與原本無異。
不得抗告。
                                      書記官  林怡秀
中　　華　　民　　國　　96　　年　　4 　　月　　20　　日
